【裁判字號】    96,訴,5238
【裁判日期】    970215
【裁判案由】    毒品危害防制條例
【裁判全文】
臺灣高雄地方法院刑事判決              96年度訴字第5238號
公  訴  人  臺灣高雄地方法院檢察署檢察官
被      告  乙○○
選任辯護人  劉新安律師
被      告  甲○○
選任辯護人  鄭國安律師
            吳麗珠律師
            蘇佰陞律師
上列被告等因違反毒品危害防制條例案件，經檢察官提起公訴（
96年度偵字第23862 號、96年度偵字第23863 號），本院判決如
下：
    主  文
乙○○、甲○○共同販賣第三級毒品，各處有期徒刑捌年。均各
禠奪公權肆年。扣案如附表所示之物均沒收之。
    事  實
一、乙○○、甲○○明知愷他命（Ketamine，又稱K 他命）係毒
    品危害防制條例第2 條第2 項第3 款所定之第三級毒品，未
    經許可，不得販賣，竟與綽號「小楊」之成年男子（另案偵
    辦），共同基於販賣第三級毒品愷他命以營利之犯意，先由
    綽號「小楊」之成年男子，於民國96年7 月間某日，在不詳
    地點，以不詳代價向姓名年籍均不詳之成年人，販入第三級
    毒品愷他命一批（毛重約6 公斤）後，藏放於乙○○位於高
    雄市左營區合群新村120 之4 號住處內，再由乙○○、甲○
    ○伺機尋找買主販售牟利。嗣96年8 月27日20時12分許，某
    姓名年籍均不詳之成年女子以電話號碼00-00000000 號之電
    話，撥打甲○○所使用之0000000000號行動電話洽談愷他命
    交易事宜，並議定以每公斤新臺幣（下同）33萬5 千元之價
    格交易後，甲○○即於96年8 月29日12時許，前往乙○○上
    開住處取得愷他命4 包（驗後淨重3506.34 公克）後，由乙
    ○○駕駛自用小客車搭載甲○○前往高雄市三民區○○○路
    和欣客運站，俾搭乘巴士前往台北某處將上開毒品交與該姓
    名年籍不詳之成年女子。嗣同日13時許，在高雄市○○○路
    和欣客運站內，為行政院海巡署南部地區巡防局高雄市機動
    查緝隊（下稱行政院海巡署南部地區巡防局）及高雄市政府
    警察局三民第一分局等所組成之專案小組人員當場查獲，並
    扣得上開第三級毒品愷他命4 包，及其所有供犯罪所用之灰
    色背包1 個、NOKIA 行動電話1 支（門號為0000000000，序
    號為000000000000000） 、MOTOROLA行動電話1 支（門號為
    0000000000，序號000000000000000） ；復於同日17時1 分
    許，在乙○○上開住處內扣得第三級毒品愷他命6 包（驗後
    淨重2229.332公克），及其所有供犯罪所用之大小鏈袋各1
    包、電子磅秤1 台、食鹽1 包、NOKIA 行動電話1 支（門號
    為0000000000號，序號000000000000000）。
二、案經行政院海巡署南部地區巡防局報請臺灣高雄地方法院檢
    察署檢察官偵查起訴。
    理  由
一、程序部分：
    按被告以外之人於審判外之言詞或書面陳述，除法律有規定
    者外，不得作為證據，刑事訴訟法第159 條第1 項定有明文
    。然被告以外之人於審判外之陳述，雖不符刑事訴訟法第15
    9 條之1 至第159 條之4 之規定，而經當事人於審判程序同
    意作為證據，或當事人、代理人、辯護人知有第159 條第1
    項之情形，而未於言詞辯論終結前聲明異議者，法院審酌該
    言詞陳述或書面陳述作成時之情況，認為適當者，亦得為證
    據，刑事訴訟法第159 條之5 亦定有明文。本判決所引用之
    證據資料（詳後引證據），其中傳聞證據部分，縱無刑事訴
    訟法第159 條之1 至第159 條之4 或其他規定之傳聞證據例
    外情形，亦因被告、辯護人、檢察官或同意可作為證據使用
    （審理卷第53頁），或未聲明異議，依刑事訴訟法第159 條
    之5 第1 項、第2 項之規定，本院審酌該證據作成之情況，
    認為適當，應得為證據。
二、訊據被告乙○○、甲○○對上開犯行均坦承不諱，並有臺灣
    高雄地方法院檢察署96年7 月10日雄檢惟水聲監字第2739號
    通訊監察書、96年8 月7 日雄檢惟水聲監續字第3077號通訊
    監察書、96年8 月21日96年雄檢惟水聲監字第3268號通訊監
    察書、監聽錄音譯文、雙向通聯記錄、海巡署南巡局高雄市
    機動查緝隊搜索扣押筆錄、扣押物品目錄表、現場相片18張
    、高雄醫學大學附設中和紀念醫院第9609-1、9609-2號檢驗
    報告2 紙及扣案之愷他命10 包 在卷可稽，足證被告出於任
    意性之自白與事實相符，本件犯行事證明確，應堪認定。
三、論罪科刑
  (一)按販賣毒品之所謂販賣行為，係行為人基於營利之目的，而
    販入或賣出毒品而言。而意圖販賣持有毒品之罪，須非以營
    利之意圖販入，或因其他行為而持有，嗣起意販售圖利，尚
    未著手於販賣行為者而言。而販賣毒品者，其主觀上須有營
    利之意圖，且客觀上有販賣之行為，即足構成，至於實際上
    是否已經獲利，則非所問。次按毒品危害防制條例所稱之運
    輸，係指單純運輸並無他項目的者而言，若以販賣目的而從
    事於搬運之行為，仍成立販賣之罪（最高法院24年上字第16
    73號判例參照）。末按毒品危害防制條例第17條規定，供出
    毒品來源，因而破獲者，得減輕其刑，其立法意旨重在鼓勵
    具體供出其上游販毒者，俾資追查該毒梟前手及其上游毒品
    ，以杜絕毒品之蔓延與氾濫，自不包括僅供出共犯在內。從
    而倘僅供出共犯為何人，而未查獲毒梟前手及其上游毒品者
    ，即不在本條寬減之列（最高法院93年度台上字第3602號、
    92年度台上字第2897、4645、5426等判決參照）。
  (二)查愷他命係毒品危害防制條例第2 條第2 項第3 款所明定之
    第三級毒品，被告2 人與綽號「小楊」之成年男子基於營利
    之意圖而販入愷他命，未及賣出即為警查獲，是核被告所為
    ，係犯毒品危害防制條例第4 條第3 項之販賣第三級毒品罪
    。被告2 人與綽號「小楊」之成年男子間，就上開販賣第三
    級毒品犯行，有犯意聯絡及行為分擔，應論以共同正犯。爰
    審酌被告2 人明知毒品對人之危害性，詎不思勞力工作以賺
    取正當所得，僅為圖一己私利，共同販賣第三級毒品愷他命
    ，重量多達57 35.672 公克，嚴重違反社會秩序，然念及其
    等犯後均坦承犯行，態度尚佳，且前均未曾受有期徒刑以上
    刑之宣告，有台灣高等法院被告前案紀錄表在卷可稽，素行
    尚可，又其所犯為最輕本刑5 年以上有期徒刑之罪等一切情
    狀，分別量處如主文所示之刑，並均宣告褫奪公權4 年。另
    被告乙○○雖供出共犯「小楊」，惟「小楊」係共犯，且本
    件並未因而查獲毒梟前手或其上游毒品，有海岸巡防總局南
    部地區巡防局97 年1月18日高市機字第09 70001215 號函在
    卷可佐，爰不依毒品危害防制條例第17條減輕其刑，附此敘
    明。
  (三)另毒品危害防制條例第2 條第2 項規定，毒品依其成癮性、
    濫用性及對社會危害性分為四級，並就製造、運輸、販賣、
    意圖販賣而持有、以非法方法使人施用、引誘他人施用及轉
    讓等不同品項毒品之行為，分別定其處罰。惟鑑於第三級毒
    品係管制藥品，於93年1 月9 日修正施行之毒品危害防制條
    例第11條之1 明定：「無正當理由，不得擅自持有」；第18
    條第1 項後段復規定：「查獲之第三、四級毒品，無正當理
    由而擅自持有者，沒入銷燬之」係屬行政罰之範疇，與同條
    項前段規定：「查獲之第一、二級毒品，不問屬於犯人與否
    ，均沒收銷燬之」係為刑事沒收之規定，核有不同。又同條
    例第19條第1 項所定「供犯罪所用或因犯罪所得之物」，係
    指犯第4 條至第9 條、第12條、第13條或第14條第1 項、第
    2 項之罪所用或所得之物，不包括毒品本身在內，自不得為
    第三級毒品之沒收。而依據同條例對於查獲之製造、運輸、
    販賣、意圖販賣而持有、以非法方法使人施用、引誘他人施
    用及轉讓第三級毒品之沒收，並無特別規定，如其行為已構
    成犯罪，則該毒品即屬不受法律保護之違禁物，應回歸刑法
    之適用，依刑法第38條第1 項第1 款之規定沒收之（最高法
    院95年臺上字第911 號判決意旨參照）。查本件扣案疑似之
    愷他命之白色晶體粉末10包（驗後淨重共為5735.672公克）
    經送驗結果，均呈愷他命陽性反應，有高雄醫學大學附設中
    和紀念醫院檢驗報告2 紙在卷可稽，係毒品危害防制條例所
    管制之第三級毒品，應依刑法第38條第1 項第1 款之規定，
    宣告沒收。另包裝上開毒品之包裝袋係直接包覆毒品，衡情
    已難與所包覆之毒品絕對析離，應整體視之為愷他命，依同
    條項款一併宣告沒收。至鑑驗耗用之毒品既已滅失，自無庸
    諭知沒收，併此敘明。此外，扣案如附表編號(二)至(九)所示之
    物，為被告2 人所有，供渠等買賣毒品所使用，亦經被告2
    人供承在卷，應依毒品危害防制條例第19條第1 項宣告沒收
    ；另扣案之記帳簿1 本非供本件犯罪所用，和欣客運車票1
    張與本件犯罪尚無直接關聯性，又被告甲○○尚未交付上開
    扣案之毒品，即為警查獲，則被告2 人所稱扣案現金33萬元
    ，係被告2 人所有，非本件販賣毒品所得，應屬可採，均不
    予宣告沒收，附此敘明。
據上論斷，應依刑事訴訟法第299 條第1 項前段，毒品危害防制
條例第4 條第3 項、第19條第1 項，刑法第11條、第28條、第37
條第2項、第38條第1 項第1 款，判決如主文。
本案經檢察官林妙蓁到庭執行職務。
中    華    民    國    97    年    2     月    15    日
                  刑事第一庭  審判長  法  官
                                      法  官
                                      法  官
以上正本證明與原本無異。
如不服本判決，應於判決送達後10日內，向本院提出上訴狀。
                                書記官  郭素蓉
中    華    民    國    97    年    2     月    15    日
附錄法條
毒品危害防制條例第4條
製造、運輸、販賣第一級毒品者，處死刑或無期徒刑；處無期徒
刑者，得併科新臺幣 1 千萬元以下罰金。
製造、運輸、販賣第二級毒品者，處無期徒刑或 7 年以上有期徒
刑，得併科新臺幣 7 百萬元以下罰金。
製造、運輸、販賣第三級毒品者，處 5 年以上有期徒刑，得併科
新臺幣 5 百萬元以下罰金。
製造、運輸、販賣第四級毒品者，處 3 年以上 10 年以下有期徒
刑，得併科新臺幣 3 百萬元以下罰金。
製造、運輸、販賣專供製造或施用毒品之器具者，處1 年以上7
年以下有期徒刑，得併科新臺幣1 百萬元以下罰金。
前五項之未遂犯罰之。
附表
┌──┬────────────────────────┐
│編號│沒  收  物  品                                  │
├──┼────────────────────────┤
│(一)  │第三級毒品愷他命10包（驗後淨重共為5735.672公克）│
│(二)  │灰色背包1 個                                    │
│(三)  │NOKIA行動電話1支（序號000000000000000）         │
│(四)  │MOTOROLA行動電話1支（序號000000000000000）      │
│(五)  │NOKIA行動電話1支（序號000000000000000）         │
│(六)  │大夾鏈袋1包                                     │
│(七)  │小夾鏈袋1包                                     │
│(八)  │電子磅秤1台                                     │
│(九)  │食鹽1包                                         │
└──┴────────────────────────┘


司法院資訊處製作；財團法人民間司法改革基金會備份。
